臺灣高等法院刑事裁定
110年度毒抗字第380號
抗  告  人
即  被  告  張慧珊


上列抗告人因違反毒品危害防制條例案件，不服臺灣士林地方法
院110年度毒聲字第183號，中華民國110年2月25日裁定（聲請案
號：臺灣士林地方檢察署110年度聲戒字第27號、109年度毒偵字
第1442號），提起抗告，本院裁定如下：
    主  文
抗告駁回。
    理  由
一、原裁定意旨略以：抗告人即被告張慧珊因施用第二級毒品甲
    基安非他命，經原審法院以109年度毒聲字第201號裁定令入
    勒戒處所觀察、勒戒後，認有繼續施用毒品傾向，爰依毒品
    危害防制條例第20條第2項之規定，裁定被告應入戒治處所
    強制戒治，其期間為6個月以上，至無繼續強制戒治之必要
    為止，但最長不得逾1年等語。
二、抗告意旨略以：依毒品危害防制條例第20條第3項、第23條
    第2項之規定，所謂3年內再犯，應跳脫以往窠臼，不能單以
    前科判定有無繼續施用毒品之傾向。被告於民國109年7月31
    日因另案遭羈押，期間均無可能再接觸毒品，於110年1月6
    日執行觀察、勒戒後，亦配合勒戒處所之治療，重新塑造生
    活紀律、改變病態行為。請審酌上情，另為裁定云云。
三、按犯施用第一、二級毒品之罪者，檢察官應聲請法院裁定，
    令被告入勒戒處所觀察、勒戒，其期間不得逾2月；觀察、
    勒戒後，檢察官依據勒戒處所之陳報，認受觀察、勒戒人有
    繼續施用毒品傾向者，檢察官應聲請法院裁定令入戒治處所
    強制戒治，其期間為6個月以上，至無繼續強制戒治之必要
    為止，但最長不得逾1年，毒品危害防制條例第20條第1項、
    第2項後段分別定有明文。至於有無繼續施用毒品傾向之評
    估標準，乃以受勒戒人勒戒後之結果，併參酌勒戒前之各種
    情況，作為評估之依據。依法務部訂頒之「有無繼續施用毒
    品傾向評估標準評分說明手冊」，其判斷準則係以「前科紀
    錄與行為表現」、「臨床評估」及「社會穩定度」三大項合
    併計算總分，每一大項皆有靜態因子與動態因子評分，靜態
    因子分數總分在60分（含）以上者，評估為「有繼續施用毒
    品傾向」；在60分以下者，若與動態因子相加總分在60分（
    含）以上，亦為「有繼續施用毒品傾向」；相加總分不足60
    分者，評估為「無繼續施用毒品傾向」。而「前科紀錄與行
    為表現」係評估毒品犯罪相關司法紀錄、首次毒品犯罪年齡
    、其他犯罪相關紀錄、入所時尿液毒品檢驗、所內行為表現
    等因素；「臨床評估」係評估物質使用行為、合法物質濫用
    、使用方式、使用年數、精神疾病共病（含反社會人格）、
    臨床綜合評估（含病識感、動機、態度、就醫意願）等因素
    ；「社會穩定度」則係評估工作、家庭等因素。是被告有無
    繼續施用毒品傾向，係依具體個案之臨床實務及相關事證綜
    合判定，有其專業性，且衡酌強制戒治之目的，係為協助施
    用毒品者戒斷毒品之心癮及身癮所為之一種保安處分，而上
    開評估標準係適用於每一位受觀察、勒戒處分之人，具一致
    性、普遍性、客觀性，倘其評估由形式上觀察，無擅斷或濫
    權等明顯不當之情事，法院應予尊重。
四、經查：
　㈠本件被告前因施用第二級毒品，經原審法院以109年度毒聲字
    第201號裁定送勒戒處所觀察、勒戒後，嗣經法務部○○○○○○○
    ○○○附設勒戒處所評分結果：⑴前科紀錄與行為表現項目合計
    為95分（其中毒品犯罪相關司法紀錄「9筆」計90分【經核
    被告因施用第二級毒品等罪，先後經①臺灣士林地方法院以1
    06年度審簡字第146號判決判處有期徒刑2月確定；②同法院
    以106年度審簡字第622號判決分別判處有期徒刑2月、3月確
    定；③同法院以106年度審易字第2252號判決判處有期徒刑2
    月確定；④同法院以108年度湖簡字第248號判決判處有期徒
    刑4月確定；⑤同法院以108年度士簡字第412號判決判處有期
    徒刑4月確定；⑥同法院以108年度湖簡字第335號判決判處有
    期徒刑4月確定；⑦同法院以109年度士簡字第15號判決判處
    有期徒刑4月確定；⑧同法院以109年度士簡字第279號判決判
    處有期徒刑4月確定。故被告於110年1月20日接受評估時，
    共有9筆毒品犯罪相關司法紀錄，原評估標準紀錄表誤載為
    「4筆」，應予更正】、首次毒品犯罪年齡為「21-30歲」計
    5分；其他犯罪相關紀錄「0筆」計0分；入所時尿液毒品檢
    驗為「無藥物反應」計0分。上開4項靜態因子合計為95分，
    所內行為表現之動態因子為0分）；⑵臨床評估項目合計為15
    分【物質使用行為：多重毒品濫用為「無」計0分、合法物
    質濫用為「有，種類：菸」計2分、使用方式為「無注射使
    用」計0分、使用年數為「超過一年」計10分，上開4項靜態
    因子合計為12分；精神疾病共病（含反社會人格）為「無」
    計0分、臨床綜合評估（含病識感、動機、態度、就醫意願
    ）評定為「輕度」計3分，上開2項動態因子合計為3分】；⑶
    社會穩定度項目合計為5分（工作為「無業」計5分、家人藥
    物濫用為「無」計0分，上開2項靜態因子合計為5分；入所
    後家人是否訪視為「有，1次」計0分、出所後是否與家人同
    住則為「是」計0分，上開2項動態因子合計為0分）。以上⑴
    至⑶項目之總分合計為115分（靜態因子共計112分，動態因
    子共計3分）【原有無繼續施用毒品傾向證明書及評估標準
    紀錄表均誤載總分為「65分」、靜態因子為「62分」部分，
    均應予更正】，評定為「有繼續施用毒品傾向」，此有法務
    部○○○○○○○○○○附設勒戒處所之有無繼續施用毒品傾向證明書
    及評估標準紀錄表、本案被告前案紀錄表附卷可稽（毒偵卷
    第231至233頁）。此評估係該所相關專業知識經驗人士，於
    被告觀察、勒戒期間，依其本職學識就被告之前科紀錄及行
    為表現、臨床評估及社會穩定度等因素所為之綜合判斷，其
    評估依據詳實並具有科學驗證，所得之結論由形式上觀察，
    並無擅斷或濫權等明顯不當之情事。又該評估標準紀錄表所
    載之靜態因子於未更正前已達62分，縱經本院更正後，仍逾
    60分，尚不影響被告有無繼續施用毒品傾向之結論。是被告
    前經原審法院裁定令入勒戒處所施以觀察、勒戒後，既經專
    業評估其靜態因子總分在60分以上，評定為有繼續施用毒品
    傾向，自有依法再施以強制戒治之必要，原審因而令被告入
    戒治處所施以強制戒治，於法並無不合。
　㈡被告雖執前詞，提起抗告。惟毒品危害防制條例就初犯或3年
    後再犯施用第一、二級毒品罪者，所採機構內處遇之治療方
    式，為觀察、勒戒及強制戒治，亦即先將行為人送勒戒處所
    ，施以短期生理治療及心理復健等處遇，以觀察其能否戒除
    毒癮，若認仍無法戒除，而有繼續施用毒品之傾向者，再令
    入戒治處所施以強制戒治，性質上為針對行為人將來危險所
    為預防、矯治措施之保安處分，以達教化與治療之目的。司
    法實務或醫學臨床上，具有毒品前科紀錄者，或因長期有機
    會接觸毒品，或因欲藉由毒品作用暫時隔絕現實環境，其反
    覆性、繼續性地再犯施用毒品犯行之機率，確實較沒有毒品
    前科者高，則行為人之前科紀錄，客觀呈現是否長期慣用毒
    品之事實，自屬評估其有無施以強制戒治之重大考量因素，
    故法務部將前科紀錄列為評估有無繼續施用毒品傾向之評分
    標準之一，配分不設上限，並無不正當之連結，且有其專業
    性之考量，法院應予尊重。查被告於本件施用毒品犯行前，
    已有9次因犯施用第二級毒品罪而經起訴、判決確定，亦與
    經驗法則相符，可見上開評估標準紀錄表將被告之毒品犯罪
    相關司法紀錄做為重要評估依據，並無違法、不當之處。至
    抗告意旨所稱於勒戒處所內表現良好、因另案羈押期間未曾
    接觸毒品等節，或經前開評估標準紀錄表審認在案，或與強
    制戒治之要件無涉，均屬無據。綜上所述，抗告意旨執前詞
    ，指摘原裁定不當，為無理由，應予駁回。
據上論斷，依刑事訴訟法第412條，裁定如主文。 
中　　華　　民　　國　　110 　年　　3 　　月　　24　　日
                  刑事第二十五庭審判長法　官  邱滋杉
                                      法　官  黃翰義
                                      法　官  陳彥年
以上正本證明與原本無異。
不得再抗告。
                                      書記官  彭秀玉
中　　華　　民　　國　　110 　年　　3 　　月　　25　　日